【裁判字號】    95,易,135
【裁判日期】    950504
【裁判案由】    詐欺
【裁判全文】
臺灣臺北地方法院刑事判決               95年度易字第135號
公  訴  人  臺灣臺北地方法院檢察署檢察官
被      告  乙○○
上列被告因詐欺案件，經檢察官提起公訴（九十四年度偵緝字第
二○五九號），本院判決如下：
    主      文
乙○○幫助意圖為自己不法之所有，以詐術使人將本人之物交付
，累犯，處有期徒刑伍月，如易科罰金，以佰元折算壹日。
    事      實
一、乙○○前因偽造文書案件，經臺灣桃園地方法院以八十八年
    度訴字第七三五號判處有期徒刑一年確定，又因違反動產擔
    保交易法案件，經同院以九十二年度壢簡字第二八二號判處
    有期徒刑四月，如易科罰金，以銀元三百元折算一日確定；
    上開二罪，經同院以九十二年度聲字第二二五○號裁定定應
    執行刑為有期徒刑一年三月，並於民國九十二年八月二十一
    日縮刑假釋出監，縮刑期滿日期為同年十月二十四日，其假
    釋未經撤銷而以已執行論。詎乙○○仍不知悔改，明知於犯
    罪集團專門收集人頭帳戶用以犯罪之社會現象層出不窮之際
    ，若將自己之金融機構帳戶存摺、金融卡交付或提供他人使
    用，可能因此供不法詐騙份子用以詐使他人將款項匯入後，
    再加以提領之用，並能預見可能因而幫助他人從事詐欺取財
    犯罪，竟不違背其本意，仍基於幫助他人詐欺取財之幫助故
    意，於九十三年十一月四日，前往位於桃園縣中壢市○○路
    六十六號之中華商業銀行中壢分行開立000000000
    00000號帳戶，旋於開戶後至九十三年十一月十一日前
    之某日、時，在不詳地點將上開帳戶之存摺、金融卡及密碼
    交付不詳成年詐騙集團成員使用。該詐騙集團份子於取得存
    摺等物品後，即基於意圖為自己不法所有之犯意，於九十三
    年十一月十一日下午四時許傳送行動電話簡訊予甲○○，內
    容略稱其現金卡遭盜領云云，甲○○因未曾辦理該銀行現金
    卡，即依簡訊所留電話撥打詢問，該詐騙集團成員即佯稱係
    「聯合信用卡中心林主任」，要求甲○○前往提款機操作確
    認並變更密碼；甲○○不疑有他，依指示前往臺北市信義區
    某自動櫃員機操作，因而陷於錯誤，將其帳戶內之款項計新
    臺幣（以下同）十九萬九千九百七十四元（先後二次接續各
    匯款九萬九千九百八十七元）匯出至乙○○前開中華商業銀
    行中壢分行帳戶內（於翌日即九十三年十一月十二日入帳）
    ，始知受騙。
二、案經臺北市政府警察局中山分局報請臺灣臺北地方法院檢察
    署檢察官偵查起訴。
    理      由
一、訊據被告乙○○固坦承於九十三年十一月四日前往中華商業
    銀行中壢分行開立00000000000000號帳戶之
    事實，惟矢口否認曾將帳戶交付他人或有何幫助詐欺犯行，
    辯稱：伊當初係為存錢理財之用而開立中華商業銀行及其他
    十餘家銀行帳戶，未料開戶未久後，大部分存摺即連同金融
    卡、密碼單一併遺失，伊曾就中華商業銀行帳戶辦理掛失，
    不知何以帳戶遭他人使用詐騙匯款云云。惟查：
  (一)被告於九十三年十一月四日前往中華商業銀行中壢分行，申
    請開立00000000000000號帳戶之事實，除據
    被告供承不諱外，並有中華商業銀行存款總約定書、印鑑卡
    等開戶資料在卷可稽（見九十三年度偵字第二○九九九號卷
    第十八至十九頁）；而被害人甲○○係於九十三年十一月十
    一日接獲不明簡訊，指稱其現金卡遭盜領，經與詐騙集團份
    子聯繫後，因而陷於錯誤，前往自動櫃員機操作誤將十九萬
    九千九百七十四元匯入被告前開中華商業銀行中壢分行帳戶
    內（於翌日入帳），隨即遭人以自動櫃員機提領一空等情，
    除據甲○○於警詢及本院準備程序指訴綦詳外（見同上偵卷
    第十五至十六頁、本院卷第三十頁反面），並有前揭帳戶客
    戶歷史檔交易明細查詢資料一紙在卷可稽（見同前偵卷第二
    十一頁）。依上開各情，足認被告所開立之中華商業銀行中
    壢分行帳戶確由詐騙集團成員所持有使用，並詐騙被害人匯
    款後加以提領。
  (二)又被告除於九十三年十一月四日開立前揭中華商業銀行中壢
    分行帳戶外，並曾於同年十一月二日至五日間，密集前往臺
    灣中小企業銀行中壢分行、萬泰商業銀行松山分行、陽信銀
    行中興分行、新竹國際商業銀行中壢分行、日盛國際商業銀
    行板橋分行、交通銀行中壢分行、台新國際商業銀行、安泰
    商業銀行長安東路分行、中國國際商業銀行桃園分行、大眾
    商業銀行中壢分行、聯邦商業銀行南京東路分行、臺北國際
    商業銀行、遠東國際商業銀行中壢分行等銀行分別開立帳戶
    等情，除為被告所坦承外，並有各該銀行所檢附之開戶資料
    及交易明細在卷可參（見前揭偵卷）。被告雖辯稱其開戶後
    ，除目前仍留存在身上之玉山銀行城東分行、高雄銀行等存
    摺外，其餘中華商業銀行及他家銀行之存摺、金融卡及密碼
    單均一併遺失云云，惟關於帳戶遺失之時間及地點，及有無
    報案或掛失止付一節，其先於警詢時供稱：中華商業銀行帳
    戶是我本人在使用，直到九十三年十一月六日下午在桃園縣
    平鎮市○○路一二一巷五十四弄七號遺失帳戶存摺及提款卡
    ，遺失當時因為趕著回臺南所以沒有報案，但有於九十三年
    十一月二十一日以電話向中華商業銀行語音掛失等語（見同
    前偵卷第九至十頁）；於內勤檢察官訊問時陳稱：九十三年
    十一月六日我從南部回到中壢發現存摺、提款卡遺失（見同
    偵卷第三十八頁）；嗣於本院準備程序供稱：我確實有開立
    起訴書所載包還中華商銀在內的多個帳戶，這些帳戶我都有
    申請金融卡，這些存摺及金融卡是放在手提袋內，有一天我
    從南部回來，在板橋搭計程車下車忘記拿走，遺失後我打到
    中華商銀辦理掛失，銀行告訴我要去派出所備案，我就到派
    出所備案等語（見本院卷第三十頁）；嗣又改稱：這些帳戶
    除玉山銀行城東分行、高雄銀行臺北分行存摺還在我身上外
    ，其他帳戶資料通通都遺失了，我是在開戶過後十幾天才遺
    失的，遺失之後我並沒有馬上去辦理掛失，是在二、三天之
    後我有去銀行終止帳戶使用，也有到警局備案云云（見本院
    卷第三十九頁反面）。則究係於中壢家中或於板橋搭乘計程
    車時遺失存摺、存摺遺失之時間究為開戶未久抑或十餘日後
    ，及發現遺失後有無辦理掛失或前往警局備案等節，被告前
    後所述已有矛盾不一之情。而本件被告所開立之中華商業銀
    行中壢分行帳戶，係於九十三年十一月十一日因被害人遭騙
    報案後經警調單位通知止扣，此有中華商業銀行中壢分行九
    十五年二月十日函所檢附之止扣明細查詢單在卷可按（見本
    院卷第三十三、三十六頁），經核亦與被告辯稱曾因帳戶遺
    失而自行向銀行辦理掛失云云有所不合。本件被告於九十三
    年十一月二日至五日之密集時間內，先後開立中華商業銀行
    中壢分行等多達十餘家銀行之帳戶並領取存摺、金融卡，顯
    與一般人至多僅申請數個帳戶以供自己使用之正常情形迥異
    ；而被告自承開戶當時經濟狀況不佳，並積欠銀行信用卡及
    現金卡卡債，當時擔任業務員，薪水二、三萬元，現在無法
    提出資金或理財資料等語（見本院卷第三十頁反面、第四十
    頁）。則被告經濟狀況既屬不佳甚而負債，且依卷內被告於
    金融機構之開戶資料，其於九十三年十一月初密集開戶前，
    早已有臺灣中小企業銀行內壢分行、陽信商業銀行景美分行
    、合作金庫銀行中壢分行、玉山銀行城東分行等數個帳戶開
    戶已久而足敷使用，何以復於九十三年十一月二日至五日間
    短短數日大量開戶，其目的竟在於「存錢」或「理財」？而
    開戶後未久竟又遺失幾近全數之存摺、金融卡及密碼單，旋
    發生帳戶遭詐騙集團用以誘騙他人匯入款項之事？凡此在在
    均與一般社會常情及經驗法則不合，若非被告將帳戶存摺、
    金融卡及密碼告知交付他人，豈有可能發生帳戶遭人使用之
    情形，被告辯稱開戶之目的在於供己理財存款使用云云，不
    足採信。依前開各情，被告於九十三年十一月四日開戶後至
    同年月十一日被害人遭詐騙匯款前之不詳時間，將其帳戶存
    摺及金融卡交付他人使用之犯行，至為明確。
  (三)按金融帳戶為個人理財之工具，申請開設金融帳戶並無任何
    特殊之限制，一般民眾皆可以存入最低開戶金額之方式自由
    申請開戶，並得同時在不同金融機構申請多數存款帳戶使用
    ，此乃眾所週知之事實。依一般人之社會生活經驗，倘係合
    法收入，本可自行向金融行庫開戶使用，而無向他人購買帳
    戶之必要。足見他人不以自己名義申請開戶，反以其他方式
    向不特定人蒐集、收購或借用他人之金融機構帳戶使用，衡
    情應能懷疑蒐集收購或借用帳戶之人目的在於供不法詐騙份
    子用以詐使他人將款項匯入後，再加以提領之用。被告將其
    所有之金融機構帳戶存摺、金融卡交付他人，依卷內事證，
    雖無證據證明被告知悉詐騙集團成員如何犯罪，惟該等詐騙
    份子將被告交付之帳戶供作提領詐騙款項之用，則顯然不違
    反被告之本意，被告自有幫助詐欺取財之不確定故意甚明。
    本件事證明確，被告犯行堪以認定。
二、被告基於幫助他人詐欺取財之未必故意，將其所有中華商業
    銀行中壢分行存摺及金融卡交付他人，以利不詳詐騙集團份
    子詐使被害人匯入款項後自該帳戶提領花用，惟無證據證明
    被告有參與詐欺犯行之實施，核被告所為，係犯刑法第三十
    條第一項、第三百三十九條第一項之幫助詐欺取財罪。被告
    幫助他人犯前開罪名，應依刑法第三十條第二項之規定，按
    正犯之刑減輕之。查被告前因偽造文書案件，經臺灣桃園地
    方法院以八十八年度訴字第七三五號判處有期徒刑一年確定
    ，又因違反動產擔保交易法案件，經同院以九十二年度壢簡
    字第二八二號判處有期徒刑四月，如易科罰金，以銀元三百
    元折算一日確定，上開二罪，經同院以九十二年度聲字第二
    二五○號裁定定應執行刑為有期徒刑一年三月，並於九十二
    年八月二十一日縮刑假釋出監，縮刑期滿日期為同年十月二
    十四日，其假釋未經撤銷而以已執行論，有臺灣高等法院被
    告前案紀錄表在卷可稽，其受前揭有期徒刑執行完畢後，五
    年內再犯本件有期徒刑以上之罪，為累犯，應依刑法第四十
    七條規定加重其刑，並依法先加後減之。爰審酌被告幫助他
    人詐欺之犯行，對於社會秩序之擾亂難謂輕微、其幫助詐欺
    行為對被害人造成損害之程度，暨其品行、智識程度，犯後
    矢口否認犯行，足認並無悔意、態度不佳等一切情狀，量處
    如主文所示之刑，並諭知易科罰金之折算標準。
三、公訴意旨雖另以被告於九十三年十一月二日至五日間，尚在
    萬泰商業銀行松江分行、華南商業銀行中壢分行、華江分行
    、聯邦商業銀行南京東路分行、富邦商業銀行、安泰商業銀
    行長安東路分行、臺灣中小企業銀行中壢分行、新竹國際商
    業銀行中壢分行、合作金庫銀行中壢分行、玉山商業銀行中
    壢分行、遠東國際商業銀行桃園分行、臺北國際商業銀行、
    中國國際商業銀行桃園分行、台新銀行、交通銀行中壢分行
    、陽信銀行中興分行、高雄銀行臺北分行、日盛商業銀行板
    橋分行等銀行申辦存款帳戶，並於開戶後將存摺、提款卡及
    密碼交付不詳詐騙集團人士使用，因認被告此部分行為亦涉
    犯連續幫助詐欺取財罪。然訊據被告對於開立前述帳戶之事
    實雖不否認，惟否認有將帳戶交付他人使用，辯稱均係遺失
    等語，且依本件卷內卷證資料，部分帳戶除開戶存入外並無
    任何交易紀錄（如陽信銀行、高雄銀行臺北分行、安泰商業
    銀行、中國國際商業銀行、聯邦商業銀行），部分帳戶雖有
    數筆款項匯、提情形（如臺灣中小企業銀行、萬泰商業銀行
    、新竹國際商業銀行、日盛國際商業銀行、交通銀行、台新
    銀行、華南商業銀行、臺北國際商業銀行、遠東國際商業銀
    行等），惟並無積極證據證明該等金錢即屬第三人遭詐騙所
    匯入，此觀卷內無其他被害人指訴或被害人所提出指稱遭詐
    騙匯款之資料自明，且除為維護公平正義或對被告之利益有
    重大關係之事項外，事實審法院並無依職權蒐集證據之義務
    ，檢察官就此部分被告交付帳戶予詐騙集團成員用以誘使被
    害人匯款之幫助詐欺事實，亦未為進一步之舉證。本件既無
    證據證明詐騙集團之正犯施用詐術誘使他人匯款進入上開帳
    戶，依幫助犯成立上之從屬性，縱認被告同時將該等帳戶交
    付他人，亦尚不構成詐欺罪之幫助犯；此部分本應為無罪之
    諭知，惟依公訴意旨所示，此部分若成立連續幫助詐欺罪，
    因與前揭論罪科刑之幫助詐欺犯行間具有連續犯之裁判上一
    罪關係，爰不另為無罪之諭知，併予指明。
據上論斷，應依刑事訴訟法第二百九十九條第一項前段，刑法第
三百三十九條第一項、第三十條第一項前段、第二項、第四十七
條、第四十一條第一項前段，罰金罰鍰提高標準條例第一條前段
、第二條，判決如主文。
本案經檢察官黃美嘉到庭執行職務
中    華    民    國    95    年    5     月    4     日
                  刑事第十一庭  審判長法  官  劉方慈
                                      法  官  鍾淑慧
                                      法  官  林庚棟
以上正本證明與原本無異。
如不服本判決，應於判決送達後十日內，向本院提出上訴狀。
                                      書記官  殷玉芬
中    華    民    國    95    年    5     月    8     日
附錄本案論罪科刑法條全文
中華民國刑法第三百三十九條：
意圖為自己或第三人不法之所有，以詐術使人將本人或第三人之
物交付者，處五年以下有期徒刑、拘役或科或併科一千元以下罰
金。
以前項方法得財產上不法之利益或使第三人得之者，亦同。
前二項之未遂犯罰之。


司法院資訊處製作；財團法人民間司法改革基金會備份。
